【裁判字號】    98,財管,23
【裁判日期】    980326
【裁判案由】    選任遺產管理人
【裁判全文】
臺灣高雄地方法院民事裁定              98年度財管字第23號
聲  請  人  高雄市稅捐稽徵處
法定代理人  乙○○
被繼承人    甲○○
上聲請人聲請對被繼承人甲○○選任遺產管理人事件，本院裁定
如下：
  主  文
聲請駁回。
程序費用新臺幣壹仟元由聲請人負擔。
  理  由
一、聲請意旨略以：緣被繼承人甲○○（女，民國48年8 月4 日
    生，身分證統一編號：Ｚ000000000號）於民國93年4 月10日
    死亡，惟其繼承人均已拋棄繼承權，為處理被繼承人所遺土
    地滯欠稅捐無法行使徵起之權利，爰依法聲請選任被繼承人
    甲○○之遺產管理人等語。
二、按先順序繼承人均拋棄其繼承權時，由次順序之繼承人繼承
    。其次順序繼承人有無不明或第四順序之繼承人均拋棄其繼
    承權者，準用關於無人承認繼承之規定；又繼承開始時，繼
    承人之有無不明者，由親屬會議於一個月內選定遺產管理人
    ，並將繼承開始及選定遺產管理人之事由，向法院報明；親
    屬會議依前條規定為報明後，法院應依公示催告程序，定六
    個月以上之期限，公告繼承人，命其於期限內承認繼承。無
    親屬會議或親屬會議未於前條所定期限內選定遺產管理人者
    ，利害關係人或檢察官，得聲請法院選任遺產管理人，並由
    法院依前項規定為公示催告，民法第1176條第6 項、第1177
    條、第1178條分別定有明文。
三、經查，聲請人主張之前揭事實，固據其提出戶政連線除戶資
    料、繼承系統表、全國財產稅總歸戶財產查詢清單、財政部
    財稅資料中心家庭成員（三親等）資料查詢清單為證；且被
    繼承人甲○○死亡後，其第一順序繼承人即其子女郭昌興、
    蔡雯莉、陳元豪及孫子女張安倪、郭翊樺等人，均已向本院
    聲明拋棄繼承並經准予備查在案，業經依職權調取本院93年
    度繼字第867 號、94年度繼字第120 、168 號、96年度繼字
    第2624號拋棄繼承權事件卷宗核閱無訛；惟被繼承人甲○○
    死亡時尚有第三順序繼承人即其兄弟姊妹王陳足、黃陳玉蘭
    、陳森雄、陳森振、陳玉雪、陳森榮、陳森華、陳森福、陳
    明志，雖曾向本院聲明拋棄繼承，然業已駁回在案，且迄今
    均未再向本院聲明拋棄繼承乙節，亦有本院前案索引卡查詢
    ─當事人姓名查詢，並依職權調取93年度繼字第867 號裁定
    在卷可稽，是本件被繼承人死亡時既尚有法定繼承人王陳足
    、黃陳玉蘭、陳森雄、陳森振、陳玉雪、陳森榮、陳森華、
    陳森福、陳明志存在，非屬無人繼承或繼承人不明之情形，
    揆諸前揭規定與說明，本件聲請人聲請選任遺產管理人，顯
    不合法，應予駁回。
四、依非訟事件法第21條第1項、第24條第1項，裁定如主文。
中    華    民    國    98    年    3     月    26    日
                  家事法庭  司法事務官  鍾虎君
以上正本證明與原本無異。
如不服本裁定，應於裁定送達後10日內，以書狀向本院司法事務
官提出異議。
中    華    民    國    98    年    3     月    26    日
                            法官書記官  蘇  豫


司法院資訊處製作；財團法人民間司法改革基金會備份。
